臺灣高雄地方法院刑事裁定
111年度聲判字第22號
聲  請  人  歐秀英

代  理  人  王森榮律師
            吳孟謙律師
被      告  周益焜




上列聲請人因被告詐欺案件，不服臺灣高等檢察署高雄分署檢察
長駁回再議之處分（111年度上聲議字第518號），聲請交付審判
，本院裁定如下： 
    主  文
本件准予交付審判。
    理  由
一、聲請交付審判意旨如附件之刑事聲請交付審判狀（不含附  
    件）所示。
二、按告訴人不服上級法院檢察署檢察長或檢察總長認再議為無
    理由而駁回之處分者，得於接受處分書後10日內，委任律師
    提出理由狀，向該管第一審法院聲請交付審判，刑事訴訟法
    第258 條之1第1項定有明文。查本件聲請人以被告甲○○涉犯
    詐欺案件，向臺灣高雄地方檢察署（下稱高雄地檢）提出告
    訴，經該署檢察官於民國111年2月7日以109年度調偵緝字第
    48號為不起訴處分後，聲請人不服而聲請再議，經臺灣高等
    檢察署高雄分署（下稱高雄高分檢）檢察長於111年3月14日
    以111年度上聲議字第518號處分書駁回再議，該再議駁回處
    分書於同年3月17日送達予代收人收受等情，業經本院依職
    權調取上開案件卷宗核閱無訛，復有高雄高分檢送達證書1
    紙在卷可憑（高雄高分檢107年度上聲議字第379號卷第32頁
    ），聲請人於同年3月24日委任律師為代理人向本院聲請交
    付審判，經核於程序上尚無不合，合先敘明。
三、法院於審查交付審判之聲請有無理由時，得為必要之調查，
    惟其調查範圍，應以偵查中曾發現之證據為限，不可就聲請
    人新提出之證據再為調查，亦不可蒐集偵查卷以外之證據。
    除認為不起訴處分書所載理由違背經驗法則、論理法則或其
    他證據法則，否則，不宜率予裁定交付審判（法院辦理刑事
    訴訟法案件應行注意事項第134 條中段參照）。又刑事訴訟
    法第258條之3之立法目的為「法院對於檢察官不起訴或緩起
    訴處分之監督審查，係為防止檢察官裁量權之濫用」，因之
    交付審判應以案件是否存有應起訴之事由為據，另刑事訴訟
    法第299條第1項所謂「被告犯罪已經證明」，與同法第251
    條第1項所謂「證據足認被告有犯罪嫌疑」顯然有所不同，
    法院於審判上採納證據認定被告之犯罪事實，必須其證據確
    係存在而無瑕疵，適合而能就犯罪事實為具體之證明，其證
    明力已達於通常一般人均無所懷疑，而確信為真實之程度，
    始足當之。而檢察官依偵查所得之證據，足認上訴人等有犯
    罪嫌疑，因而依刑事訴訟法第251條第1項規定提起公訴，僅
    須其證明力尚未達到足以使人確信為真實之程度，而有合理
    之懷疑存在時，無須達到「被告犯罪已經證明」之程度，即
    足以認被告有犯罪嫌疑（最高法院86年度台上字第1641號判
    決、63年度台上字第2127號判例參照）。　
四、經查：　
（一）被告甲○○前為家萬營造工程有限公司（下稱家萬公司）之
      實際負責人，於101年8月間以家萬公司已標得高雄市立左
      營國中之工程為由，自聲請人即告訴人乙○○處取得新臺幣
      （下同）500萬元乙節，為被告坦承在卷，核與證人即聲
      請人乙○○、陳俐艮在警詢及偵訊時證述大致相符，復有甲
      方為高雄市立左營國中、工程名稱：101年度工藝大樓拆
      除及原址興建通學步道工程、契約總價為828萬8,000元之
      高雄市政府所屬各機關學校工程採購契約（草約）1份（
      下稱系爭契約）、玉山銀行匯款回條及台新國際商業銀行
      國內匯款書各1紙、合作意願書1紙在卷可參（他字卷第19
      -51頁），是此部分事實堪予認定。
（二）復觀之被告與聲請人乙○○所簽立之合作意願書內容，提及
      由乙○○出資500萬元，佔本工程總金額60%出資額等語，此
      約與系爭契約之契約金額60%相當，是聲請人乙○○所稱：
      因被告表示標得系爭契約所示工程，並出示系爭契約，故
      其始交付500萬元等語，核屬有據，而堪可採信。至聲請
      人乙○○所交付予被告之500萬元款項究係投資或借款乙節
      ，被告及聲請人乙○○雖於偵查中時稱借款、時稱投資，惟
      審酌被告及聲請人乙○○均陳稱：被告取得500萬元，於工
      程完工後需返還聲請人乙○○550萬元等語，可知雙方應屬
      借貸關係，蓋投資實有風險，不可能保證獲利，僅有在金
      錢借貸關係中，借貸雙方始可能約定雙方日後應清償本金
      及利息總額，故堪可認定被告係以標得系爭契約之工程向
      聲請人乙○○借款無誤。　
（三）再經檢察官向高雄市政府教育局及左營國中函詢結果，家
      萬公司自101年起至110年間止，就左營國中部分，僅投標
      並得標該校「102年前庭休憩景觀工程」，原始契約金額
      為132萬1,666元，有高雄市立左營國民中學110年1月18日
      高市營中總字第11070033300號函及上開工程相關資料在
      卷可參（調偵緝字卷第69頁，契約卷）；另家萬公司於10
      1年間標得高雄市立福誠高級中學北側圍牆及步道工程（
      契約金額為105萬元）、高雄市立旗津國民中學「101仁愛
      樓廁所更新工程」、高雄市政府社會局兒童福利服務中心
      「圍牆綠美化工程」（承包工程費72萬8,000元），此有
      上開各標案之工程採購契約書封面、結算驗收證明書、開
      工及竣工報告附卷可佐（調偵緝字卷第59-67頁），從而
      ，堪可認定被告或家萬公司於101年間並未標得系爭契約
      之左營國中「101年度工藝大樓拆除及原址興建通學步道
      工程」，且被告及家萬公司於101年間所標得之標案金額
      ，不僅未達系爭契約所記載之800餘萬元，且金額與契約
      款及向告訴人借得之款項均差距甚遠，是顯然被告向聲請
      人乙○○所出示之系爭契約為虛構之內容無訛。　
（四）綜上，被告明知家萬公司未系爭契約所示工程，仍出示系
      爭契約向聲請人乙○○借款，其於主觀上應具不法所有意圖
      ，並向聲請人乙○○施用詐術，是堪認被告涉有詐欺取財罪
      嫌，原不起訴處分及原駁回再議處分，未審酌於此，遽認
      被告未涉犯詐欺取財罪嫌，尚有未洽。從而，聲請人歐秀
      月所為交付審判之聲請，為有理由，應予准許。
（五）本案被告涉犯詐欺取財罪部分，既經本院為交付審判之裁
      定，依刑事訴訟法第258條之3第4項規定視為案件已提起
      公訴，爰依法院辦理刑事訴訟案件應行注意事項第134點
      之規定，敘明被告涉嫌之犯罪事實、證據及所犯法條如下
      ，俾利被告行使防禦權及審判程序之進行。
    1.犯罪事實：
      甲○○前為家萬營造工程有限公司（下稱家萬公司）之實際
      負責人，明知家萬公司於民國101年間，並未就高雄市立
      左營國民中學（下稱左營國中）之工程採購招標案得標，
      竟意圖為自己不法所有，基於詐欺之犯意，於101年8月中
      旬某日某時許，在高雄市新興區五福路與自強路口之某鑽
      石店內，向乙○○佯稱：家萬公司承包左營國中之新臺幣（
      下同）800餘萬元工程，但資金短缺，需要借款500萬元，
      待完工後可還款550萬元云云，並提出甲方為高雄市立左
      營國中、工程名稱：101年度工藝大樓拆除及原址興建通
      學步道工程、契約總價為828萬8,000元之高雄市政府所屬
      各機關學校工程採購契約（草約）1份以取信乙○○，致乙○
      ○陷於錯誤，分別於101年8月29日、101年9月1日各匯款25
      0萬元至甲○○指定之帳戶內。嗣乙○○得知家萬公司並未得
      標施作左營國中之前揭工程，且無法聯繫被告取回款項，
      始知受騙。　　
    2.證據並所犯法條：
    ⑴證據部分：
    ①被告於偵查中之供述。
　　②證人即告訴人乙○○於警詢及偵查時之證述。
　　③證人陳俐艮於警詢之證述。
　　④甲方為高雄市立左營國中、工程名稱：101年度工藝大樓拆
      除及原址興建通學步道工程、契約總價為828萬8,000元之
      高雄市政府所屬各機關學校工程採購契約（草約）1份。
　　⑤玉山銀行匯款回條及台新國際商業銀行國內匯款書各1紙。
　　⑥合作意願書1紙。
　　⑦高雄市立左營國民中學110年1月18日高市營中總字第11070
      033300號函及「102年前庭休憩景觀工程」相關資料。
　　⑧高雄市立福誠高級中學北側圍牆及步道工程、高雄市立旗
      津國民中學「101仁愛樓廁所更新工程」、高雄市政府社
      會局兒童福利服務中心「圍牆綠美化工程」等標案之工程
      採購契約書封面、結算驗收證明書、開工及竣工報告。　
    ⑵核被告所為，係犯修正前刑法第339條第1項之詐欺取財罪
      嫌。
據上論斷，應依刑事訴訟法第258條之3第2項 ，裁定如主文。
中　　華　　民　　國　　111 　年　　7 　　月　　21　　日
                  刑事第四庭  審判長法  官  王俊彥
                                    法  官  姚億燦
                                    法  官  楊書琴
以上正本與原本無異。　　　　　　　　　　　　　　　　　　
准予交付審判部分，被告如不服本裁定，應於收受送達後5日內
向本院提出抗告狀。
中　　華　　民　　國　　111 　年　　7 　　月　　21　　日
                                    書記官  王珮綺